臺灣板橋地方法院民事判決　　　　　　　 94年度訴字第175號
原　　　告　丙○○○
　　　　　　丁○○
　　　　　　　　　　　　號3樓.
　　　　　　甲○○
　　　　　　　　　　　　樓
　　　　　　戊○○
　　　　　　壬○○○
　　　　　　　　　　　　樓
　　　　　　乙○○
前列六人共同
訴訟代理人　呂錦律師
被　　　告　世將交通有限公司
法定代理人　己○○
訴訟代理人　癸○○
被　　　告　辛○○
　　　　　　庚○○
上列當事人間請求侵權行為損害賠償事件，經本院於民國94年4
月28日言詞辯論終結，判決如下：
    主  文
被告應連帶給付原告丙○○○新台幣壹佰零捌萬壹仟玖佰玖拾陸
元，及自民國九十三年九月十四日起至清償日止按年息百分之五
計算之利息。
被告應連帶給付原告丁○○、甲○○、戊○○、壬○○○、乙○○各新台幣伍拾柒萬肆仟參佰壹拾肆元，及自民國九十三年九月
十四日起至清償日止按年息百分之五計算之利息。
原告其餘之訴駁回。
訴訟費用由被告連帶負擔四分之三，其餘由原告負擔。
本判決第一項於原告丙○○○以新台幣貳拾貳萬元供擔保後，得
假執行；但被告世將交通有限公司如以新台幣壹佰零捌萬壹仟玖
佰玖拾陸元預供擔保後，得免假執行。
本判決第二項於原告丁○○、甲○○、戊○○、壬○○○、乙○○各以新台幣壹拾貳萬元供擔保後，得假執行；但被告世將交通
有限公司如以新台幣伍拾柒萬肆仟參佰壹拾肆元各為原告丁○○
、甲○○、戊○○、壬○○○、乙○○預供擔保後，得免假執行
。
原告其餘假執行之聲請駁回。
    事實及理由
一、按訴狀送達後，原告不得將原訴變更或追加他訴，但請求之
    基礎事實同一、擴張或減縮應受判決事項之聲明者，不在此
    限，民事訴訟法第255 條第1 項第2 、3 款定有明文。經查
    原告丙○○○提起本件訴訟，據其於民國93年9 月7 日提出
    之訴狀所載，係請求被告世將交通有限公司（以下簡稱世將
    公司）、辛○○連帶給付新台幣（下同）2,458,564 元，及
    自起訴狀繕本送達翌日起至清償日止按年息5%計算之利息，
    嗣於94年3 月14日具狀減縮聲明，請求被告世將公司、辛○○連帶給付2,183,158 元，及自起訴狀繕本送達翌日起至清
    償日止按年息5%計算之利息，核屬聲請之減縮。復查全體原
    告提起本件訴訟，據渠等於93年9 月7 日提出之訴狀所載，
    僅以世將公司與辛○○為被告，雖於94年3 月14日具狀追加
    庚○○為被告，請求被告庚○○與世將公司、辛○○負連帶
    賠償責任，然請求之基礎事實仍屬同一。均與首揭規定相符
    ，應予准許，合先敘明。
二、本件原告起訴主張：
  (一)被告辛○○為營業小客車之司機，受僱於被告世將公司及庚○○，為從事駕駛業務之人，其於93年7 月25日上午7 時25
    分許，駕駛車牌號碼為767-CD號之營業小客車，沿臺北縣板
    橋市縣○○道○段最內側車道往土城方向行駛，甫穿過縣民
    大道與重慶路口時，本應注意汽車行駛時，駕駛人應注意車
    前狀況，隨時採取必要之安全措施，而當時天氣晴朗、視距
    良好、路面乾燥、無缺陷及障礙物，復無不能注意之情事，
    竟未暫停讓行人依綠燈先行通過即闖紅燈貿然繼續往前行，
    且車速極快，在該行人穿越道上不慎撞及被害人李清水而肇
    事。又辛○○明知其駕駛上開動力交通工具肇事致人受傷倒
    地，應查看被害人傷勢並採取救護或其他必要之措施，不得
    駛離，竟未下車查看李清水之受傷情形或給予救護，反將被
    害人李清水拖行數十公尺後惡意遺棄，而導致被害人李清水
    顱內出血併血胸氣胸、全身多處外傷死亡。
  (二)本件被告辛○○於執行職務中因過失不法致被害人李清水於
    死，被告世將公司、庚○○自應依民法第188 條第1 項規定
    連帶負損害賠償責任。而原告林阿笑為被害人李清水之妻，
    其餘原告為李清水之子女，原告等人共同請求被告連帶賠償
    之金額如下：
    喪葬費用743,140 元：由原告丁○○、甲○○、戊○○、
      壬○○○、乙○○五人共同平均分攤支出，每人可請求
      148,628元。
    扶養費用：原告丙○○○為被害人李清水之妻，被害人對
      原告丙○○○負有扶養義務，且被害人李清水93年7 月25
      日死亡時，原告丙○○○係77歲，爰審酌91年台灣省簡易
      生命表，77歲之平均餘命為9.20年，及行政院主計處編製
      之92年平均每戶家庭收支表，每戶之最終消費支出為666,
      372 元，台北縣部分平均每戶人數3.5 人，據此推算，台
      北縣每人每年之平均消費支出為188,773 元，依霍夫曼計
      算式扣除期前利息之金額為1,458,265 元，又原告丙○○○每年看護費用為730,000 元，依霍夫曼計算式扣除期前
      利息之總額為5,640,388 ，因扶養義務人共有六人，原告
      丙○○○可請求之扶養費用為1,183,158元。
    精神慰撫金部分3,500,000 元：原告丙○○○部分為1,00
      0,000 元，其餘原告各請求500,000元。
    強制汽車責任險保險金扣減部分：原告雖已向國華產物保
      險股份有限公司申請理賠，但保險公司尚未核發保險金。
  (三)為此，依據侵權行為之法律關係，請求被告連帶給付原告丙○○○2,183,158 元，原告丁○○、甲○○、戊○○、壬○○○、乙○○各648,628 元，及均自起訴狀繕本送達翌日起
    至清償日止按年息5%計算之利息。並陳明願供擔保請准宣告
    假執行。
三、被告則抗辯：
  壹、被告世將公司部分：
  (一)系爭肇事車輛並非被告世將公司所有，係被告庚○○自行購
    車，靠行於世將公司，雙方簽訂契約書，約定盈虧自理，且
    被告庚○○將車輛任由被告辛○○駕駛，並經被告世將公司
    同意，亦有違約定，則被告世將公司與辛○○間並無僱傭關
    係存在，原告請求被告世將公司依民法第188 條第1 項規定
    負連帶賠償責任，為無理由。
  (二)為此，請求駁回原告之訴及假執行之聲請，並陳明如受不利
    判決，願供擔保請准宣告免假執行。
  貳、被告辛○○部分：
  (一)原告請求金額過高，被告無法負擔。
  (二)為此，請求駁回原告之訴及其假執行之聲請。
  參、被告庚○○部分：
  (一)被告庚○○僅係把系爭肇事車輛出租予辛○○，並非辛○○
    之僱用人，自不負損害賠償責任，且被告庚○○亦為間接之
    受害者。
  (二)為此，請求駁回原告之訴及其假執行之聲請。
四、本院認定系爭車禍之肇事責任：
  (一)原告主張被告辛○○於93年7 月25日上午7 時25分許，駕駛
    車牌號碼為767-CD號之營業小客車，沿臺北縣板橋市縣○○
    道○段最內側車道往土城方向行駛，甫穿過縣民大道與重慶
    路口時，不慎撞及穿越前開道路之被害人李清水，因撞擊力
    道過大，被害人李清水先撞及營業車之擋風玻璃右側，再飛
    彈至營業小客車之後方，及被告辛○○肇事後非但不給予救
    護，反而駕車逃逸駛離現現場，造成被害人李清水顱內出血
    併氣胸、血胸，經送醫後不治死亡之事實，有道路交通事故
    現場圖、現場草圖各1 紙、道路交通事故調查報告表2 紙、
    現場及車損照片101 幀附於台灣板橋地方法院檢察署93年度
    偵字第11831 號偵查卷可稽。且被害人李清水確因本件車禍
    致顱內出血併氣胸、血胸而死亡等情，亦經台灣板橋地方法
    院檢察署檢察官督同檢驗員相驗屬實，製有勘驗筆錄、驗斷
    書、相驗屍體證明書各1 份及相驗照片9 幀，附於該署93年
    度相字第903 號卷可憑，並經本院依職權調閱前開卷宗，查
    證無訛，自堪信為真實。
  (二)被告翁明是否構成侵權行為：按行車速度，依速限標誌或標
    線之規定，無標誌或標線者，行車時速不得超過五○公里，
    但在未劃設車道線、行車分向線之道路，或設有快慢車道分
    隔線之慢車道，時速不得超過四○公里；復按汽車行駛時，
    駕駛人應注意車前狀況及兩車併行之間隔，並隨時採取必要
    之安全措施，道路交通安全規則第93條第1 項第2 款、第94
    條第2 項定有明文。經查被告辛○○於警訊時自認於前揭路
    段以六十公里之速度超速行駛，並於偵查中自認被害人李清
    水自其右手邊要橫過馬路之事實，證人吳志豐於偵查中證稱
    ：（被害人李清水）用走的，一般行走速度等語，證人黃崇
    祈於偵查中證稱：（計程車按喇叭）是連續的喇叭聲等語（
    詳台灣板橋地方法院檢察署93年度偵字第11821 號偵查卷第
    9 、92-94 頁），則被告辛○○顯於本件事故發生前已看見
    被害人李清水自右側欲穿越馬路，至為明確，然卻未減速慢
    行，亦未採取必要之安全措施，而反連續鳴按喇叭，並超速
    以六十公里之高速繼續行駛，致被害人李清水撞到肇事車輛
    之擋風玻璃右側，再彈到肇事車輛後方約十公尺處，是被告
    辛○○就本件車禍事故顯有重大之過失，且其過失行為與被
    害人李清水之死亡間有相當因果關係存在，自應依侵權行為
    之法則負損害賠償責任。
  (三)被害人李清水是否與有過失：查本件車禍現場目擊證人吳志
    豐於台灣板橋地方法院檢察署93年相字第903 號相驗案件訊
    問時證稱：「（檢察官問：是否目睹車禍發生？）是我親眼
    所見，我剛好在計程車的對向車道，要往台北方向，我在內
    側車道，和計程車只隔一個安全島，當時是綠燈，肇事的司
    機有先按一聲喇只，死者自計程車右邊走來，但沒有走在斑
    馬線上，而是走在斑馬線旁邊，可是已經來不及，就撞上了
    」等語。並於警訊時證稱：「肇事當時我正駕駛自小客沿板
    橋市縣○○道○段往台北方向行駛於內側車道，準備行經華
    江橋前往三重上班，因假日車輛稀少，且我車前方視線良好
    ，對於前方路況一目了然，而我前方縣民大道往台北方向之
    行車管制號誌為綠燈，由於我當時速度很慢，所以我親眼目
    睹該肇事路口府中路往重慶路方向，死者李清水正在穿越馬
    路，當時並未走在行人穿越道上，死者李清水是走在行人穿
    越道右側行走至內側時，突然有乙部營小客767-CD號車沿縣
    民大道一段往南方向行駛於內側車道，速度很快完全沒有煞
    車，營小客767-CD號車車頭直接撞擊死者李清水左側身體，
    我親眼目睹撞擊後死者李清水從營小客767-CD號車前車頭翻
    滾至後車尾後著地，事故發生後我便馬上停於內側車道上，
    用左後視鏡及回頭查看，發現該營小客767-CD號車肇事後有
    停下1 至3 秒左右，當時人並未下車及救護傷患，便往縣民
    大道一段往土地方向逃逸，... 營小客767-CD號車於肇事逃
    逸，我見狀於路口馬上迴轉想去追逃逸營小客767-CD號車，
    追至縣民大道一段與南雅南路一段時，原本營小客767-CD號
    車被紅燈號誌擋住速度變慢，於是營小客767-CD號車往左切
    入左轉專用車道闖紅燈繼續直行，我便一直跟在該部營小客
    767-CD號車右後方，直至縣民大道一段與華東路口時，我車
    與該部營小客767-CD號車並行停等紅燈時，我確定該部肇逃
    營小客車為營小客767-CD號車，我便右轉馬上報案」等語（
    詳台灣板橋地方法院檢察署93年度偵字第11821 號偵查卷第
    18-19頁）。核證人吳志豐既熱心追緝肇事車輛，且與兩造
    素無嫌隙，其證自屬公允可資採信。而證人吳志豐行車方向
    之行車號誌燈既為綠燈，被告辛○○係行使於吳志豐之對向
    車道，衡諸常理行車號誌燈號亦應為綠燈，則被害人李清水
    係未行走於人行穿越道上並闖紅燈，而遭被告辛○○駕車撞
    擊死亡，至為明確。按損害之發生或擴大，被害人與有過失
    者，法院得減輕賠償金額，或免除之，民法第217條第1項定
    有明文。查本件車禍之發生，被告辛○○固應負損害賠償責
    任，然被害人李清水如未行走於人行穿越道外闖紅燈，本件
    車禍事故亦不致發生，則被害人李清水對於損害之發生核屬
    與有過失，本院因認被害人李清水與被告辛○○均應就本件
    車禍之肇事原因各負擔一半之過失，是被告對於原告所負之
    損害賠償金額應減輕一半。
五、被告世將公司、庚○○應否與被告辛○○負連帶賠償責任
  (一)按第一審共同被告，因執行職務，駕駛上訴人之營業聯結車
    ，超車時，疏未注意，將鄭○美珠輾壓致死，為上訴人所不
    爭執。上訴人宏○公司及曾○山且自認為肇事車輛靠行營業
    名義人及車主。應認宏○公司為楊○寶之形式上僱用人，曾
    ○山為楊○寶之實質上僱用人，均應對楊○寶侵權行為所生
    之損害，與楊○寶負連帶賠償責任。最高法院76年度台上字
    第169號判決著有明文。
  (二)經查被告世將公司、庚○○抗辯系爭肇事車輛係由被告庚○○出資購買，登記於被告世將公司名下之事實，有台北市計
    程車客運業駕駛人自備車輛參與經營契約書1 件可證，自堪
    信為真實，揆諸前揭最高法院判決要旨，自應認被告世將公
    司為辛○○之形式上僱用人，被告庚○○為辛○○之實質上
    受僱人，均應依民法第188 條第1 項規定與被告辛○○負連
    帶賠償責任。
  (三)被告世將公司雖另辯稱：其與辛○○間並無僱傭關係存在，
    原告請求被告世將公司依民法第188 條第1 項規定負連帶賠
    償責任，為無理由。被告庚○○雖另辯稱：其僅係把系爭肇
    事車輛出租予辛○○，並非辛○○之僱用人，自不負損害賠
    償責任云云。按民法第188 條僱用人責任之規定，係為保護
    被害人而設，故此所稱之受僱人，應從寬解釋，不以事實上
    有僱傭契約者為限，凡客觀上被他人使用為之服勞務而受其
    監督者，係受僱人，亦即依一般社會觀念，認其人係被他人
    使用為之服務而受其監督之客觀事實存在，即應認其人為該
    他人之受僱人。經查肇事車輛係靠行於被告世將公司之車輛
    ，在外觀上既屬經營人世將公司所有，大眾又無從分辨該車
    輛是否他人靠行營運，則大眾只能從外觀上判斷該車輛係某
    經營人所有，該車輛之司機係為該經營人服勞務，自應認該
    司機係為該經營人服勞務，而使該經營人負僱用人之責任，
    以保護交易之安全。復查被告庚○○係前開肇事車輛之實際
    所有權人，雖將肇事車輛靠行於被告世將公司，惟仍實際參
    與肇事車輛之營運，被告辛○○駕駛前開肇事車輛，並未受
    被告世將公司之監督，而係受被告庚○○之監督，且被告庚○○受非經營車輛出租行業，縱被告庚○○與辛○○間事實
    上無僱傭契約，惟在外觀上，被告辛○○之行為，依一般情
    形觀之，仍得認為係受被告庚○○之使用為之服勞務，是被
    告庚○○亦應負僱用人之責任。核被告世將公司、庚○○此
    部分之抗辯，均無可採。
六、按因故意或過失，不法侵害他人之權利者，負損害賠償責任
    ，不法侵害他人致死者，對於支出殯喪費之人，亦應負損害
    賠償責任，又被害人對於第三人負有法定扶養義務者，加害
    人對於該第三人亦應負損害賠償責任，被害人之父、母、子
    、女及配偶，雖非財產上之損害，亦得請求賠償相當之金額
    ，民法第184 條第1 項前段、第192 條、第194 條第1 項定
    有明文。經查原告丙○○○係被害人李清水之配偶，其餘原
    告則係李清水之子女，有
    規定請求被告賠償。本院爰依被害人李清水與被告辛○○各
    有50%之過失比例，就原告請求被告賠償費用，是否應予准
    許，分述為次：
  (一)殯葬費部分：查原告丁○○、甲○○、戊○○、壬○○○、
    李秀玲主張被害人李清水之治喪費用合計為743,140 元，由
    渠等平均分攤，已據提出治喪明細表、台北縣殯儀館使用設
    施規費繳納收據、台北縣平溪鄉第一公墓納骨尚進堂規費繳
    款書各1 件為證，本院斟酌被害人身分、地位及經濟等其他
    一切情況，認均屬殯葬必要之實際費用，經過失相抵核減50
    % 之賠償額，原告丁○○、甲○○、戊○○、壬○○○、李
    秀玲各得請求被告賠償之殯葬應為74,314（計算式：(7431
    40/2)/5=74314）。
  (二)扶養費部分：查原告丙○○○係被害人李清水之配偶，係16
    年1 月30日出生，現無謀生能力，非經扶養義務人扶養，將
    將於不能維持生活，雖得請求被害人李清水扶養，惟原告丙○○○另有五人子女，亦同負扶養義務，是被害人李清水對
    原告丙○○○之扶養義務應僅占全體扶養義務人之1/6 。復
    查被害人李清水係11年7月22日出生，於93年7月25日因本件
    車輛死亡時係81歲，參酌91年台灣省簡易生命表（男性）之
    記載，尚有平均餘命5.81年，另徵諸行政院主計處編製之92
    年平均每戶家庭收支表所載，每戶之最終消費支出為666,37
    2元，台北縣部分平均每戶人數3.5人，據此推算，台北縣每
    人每年之平均消費支出為188,773 元，依霍夫曼計依霍夫曼
    式計算法扣除中間利息（首期給付不扣除中間利息），被害
    人李清水應負擔之扶養費用應為163,992元【計算方式為：(
    188773X4.00000000+(188773X0.81)X0.8)/6=163992.466
    .000000 00000 。其中4.00000000為年別單利5%第5 年霍夫
    曼累計係數，0.81為未滿一年日數折算年數之比例，0.8 為
    年別單利5%第6 年霍夫曼單期係數。採四捨五入，元以下進
    位】。經扣除被害人李清水應負擔之50 %與有過失後，原告
    丙○○○所得請求之扶養費用應僅為81,996。至於原告丙○○○雖另主張其每年須支出看護費730, 000元，亦屬扶養費
    用，並援引台灣台北地方法院92年度訴字第490 號判決為其
    論據，惟查前開判決係指車禍事件之被害人如有僱請看護之
    必要，縱由親屬無償擔任看護，亦得請求加害人給付相當於
    看護費用之費用，並非指被害人之扶養義務請求權人得請求
    相當於看護之費用，核原告此部分之主張，顯係引喻失據，
    不足採信。
  (三)精神慰撫金部份：查原告丙○○○與被害人李清水為夫妻關
    係，與其餘原告為被害人李清水之子女關係，有
    件在卷可証，被害人李清水因本件車禍去世，原告丙○○○
    晚年喪偶，其餘原告喪父，面對此一變故，均悲痛不已，精
    神所受痛苦甚大。本院審酌被害人李清水行走於人行穿越道
    外並闖紅燈，肇事因素雖非屬輕微，然被告辛○○肇事前已
    看見被害人李清水，卻僅以連續鳴按喇叭示警方式警告被害
    人，並仍以60公里之速度超速行使，且被告公明灝甫因92年
    間駕駛車輛未注意車前狀況之過失傷害行為，經本院92年度
    交簡字第872 號判決判處有期徒刑3 月，經本院交簡上字第
    19 號 判決駁回上訴確定（詳附於偵查卷之刑案資料作業個
    別查詢報表），顯見被告辛○○駕駛習性不佳，漠視人命安
    全情節甚為嚴重，並於被害人李清水撞擊肇事車輛之擋風玻
    璃右側（擋風玻璃已嚴重碎裂），再彈到肇事車輛後方約十
    公尺處，非但不下車救助，反而駕車加速逃逸，且於台灣板
    橋地方法院檢察署檢察官93年7 月25日訊問時辯稱不知撞到
    人等語，犯後態度至為惡劣，及兩造之身分，地位與經濟狀
    況等一切情狀，並核減被害人李清水50% 之與有過失後，認
    原告丙○○○請求被告賠償精神慰撫金1,000,000 元，原告
    丁○○、甲○○、戊○○、郭季秀美、乙○○各請求被告賠
    償精神慰撫金500,000 元，核屬適當，應予准許。
  (四)綜上所述，原告丙○○○得請求被告賠償之金額合計為1,08
    1,996元，原告丁○○、甲○○、戊○○、壬○○○、乙○○得請求被告賠償之金額各為574,314元。
七、從而，原告丙○○○依據侵權行為之法律關係，請求被告連
    帶給付1,081.996元，原告丁○○、甲○○、戊○○、壬○○○、乙○○依據侵權行為之法律關係，各請求被告連帶給
    付574,314 元，及均自93年九月十四日即起訴狀繕本送達翌
    日起至清償日止按年息百分之五計算之利息，為有理由，應
    予准許，逾此之請求，即屬無據，應予駁回。又原告與被告
    世將公司均陳明願供擔保請准宣告假執行與免假執行，就原
    告勝訴部分，核無不合，爰分別酌定相當擔保金額准許之。
    至於被告敗訴部分，其假執行之聲請亦失所附麗，應併予駁
    回。
八、結論：原告之訴為一部有理由，一部無理由，依民事訴訟法
    第79條、第85條第2項，第390條第2項、第392條第2項，判
    決如主文。
中　　華　　民　　國　　94　　年　　5 　　月　　5 　　日
                  民事第三庭    法　官　何君豪
以上正本係照原本作成
如對本判決上訴，須於判決送達後20日內向本院提出上訴狀
中　　華　　民　　國　　94　　年　　5 　　月　　5 　　日
                                書記官　蕭興南
